【裁判字號】    94,易,1371
【裁判日期】    950103
【裁判案由】    竊盜
【裁判全文】
臺灣彰化地方法院刑事判決              94年度易字第1371號
公  訴  人  臺灣彰化地方法院檢察署檢察官
被      告  丙○○
            丁○○
上  一  人
選任辯護人  許漢鄰律師
上列被告等因竊盜案件，經檢察官提起公訴（94年度偵字第6671
號），本院判決如下：
    主  文
丙○○結夥三人以上竊盜，累犯，處有期徒刑壹年貳月。
丁○○結夥三人以上竊盜，處有期徒刑拾月。
    事  實
一、丙○○（綽號「阿興」）前於民國（下同）89年間，因毒品
    危害防制條例案件，經本院於89年9月18日以89年度易字962
    號判決判處有期徒刑6月，如易科罰金，以三百元折算一日
    確定，又於90年間，再因毒品危害防制條例案件，經本院90
    年10月28日以90年度易字第1059號判決判處有期徒刑7月確
    定，二案接續執行，甫於92年3月6日執行完畢。詎仍不知悔
    改，因甲○○（綽號「大支」，另移送本院併案審理）表示
    欲向其收購中古之機具，並表示剷土機一台可售得新台幣（
    下同）50,000元整，遂起意竊盜，即邀同丁○○（綽號「城
    隍」）、乙○○（綽號「鱷魚」，另行移送本院併案審理）
    等人，共同基於意圖為自己不法所有意圖之犯意聯絡，於94
    年3月8日晚上11時許（起訴書誤載為凌晨3時許），在彰化
    縣二水鄉濁水溪河床，丙○○因見戊○○所有停放於該處之
    剷土機鑰匙未拔下，便以電話聯絡丁○○共同前往該處欲竊
    取該剷土機並要求其開往別處藏放，惟因丁○○不熟悉如何
    操作剷土機，丙○○再以電話聯絡乙○○，並由董冠呈騎乘
    機車搭載乙○○前往上址，由乙○○以置於上開剷土機上之
    鑰匙竊取該剷土機（價值約新台幣六萬元）並將其駛至彰化
    縣二水鄉○○路及英義路口藏放，丙○○、丁○○則在旁把
    風。得手後，由甲○○先行交付竊得剷土機之前金20,000元
    予丙○○，乙○○分得5,000元，丁○○分得2,000元，丙○○分得3,000元，剩餘之10,000則由三人共同購買甲基安非
    他命共同施用。嗣甲○○於同年月12日凌晨1時許僱請不知
    情之羅文龍及吳政謙（均經臺灣彰化地方法院檢察署檢察官
    為不起訴處分確定）駕駛車牌號碼328-RE號大貨車，至上開
    路口將該剷土機運走時，為警發覺有異，上前盤問而當場查
    獲甲○○。嗣經甲○○供出上情，始經查獲。
二、案經彰化縣警察局田中分局報請臺灣彰化地方法院檢察署檢
    察官偵查起訴。
    理  由
一、訊據被告丙○○對於上揭犯罪事實均坦承無訛，而訊據被告
    丁○○固自承有於上揭時、地，丙○○通知其將該剷土機駛
    離原處，惟因不擅操作而做罷，嗣由乙○○將該剷土機駛往
    彰化縣二水鄉○○路及英義路口放置後，其始騎乘腳踏車離
    去，且事後有分得2,000元之情，惟矢口否認有何竊盜之犯
    行，其辯稱：伊並不知該剷土機非丙○○所有，丙○○當時
    跟伊表示要伊將該剷土機開往南通路之工作地點整地，伊才
    幫忙他，並不知為何事後會分得2,000元等語置辯。
二、經查：
（一）上揭犯罪事實，業據被告丙○○迭於警詢、偵訊、本院準
      備程序及審理時均坦承在卷，核與證人即共犯乙○○於警
      詢及本院審理時之證述及證人即被害人戊○○於警詢中所
      指述失竊之情節相符。此外，並有贓物認領保管單1紙及
      被告丙○○於94年3月29日下午3時18分門號0000000000號
      行動電話關於本件竊案之監聽譯文1份在卷可稽，足見被
      告丙○○之自白與事實相符。
（二）被告丁○○雖辯稱：伊並不知該剷土機非丙○○所有，伊
      並無竊盜之犯意云云。按共同正犯之意思聯絡，不限於事
      前有所協議，其於行為當時，基於相互之認識，以共同犯
      罪之意思參與者，亦無礙於共同正犯之成立，亦有最高法
      院73年台上字第1886號判例可資參照。查被告丙○○係於
      94 年3月8日晚間11時許，以電話聯絡被告丁○○前往彰
      化縣二水鄉濁水溪河床旁駕駛該剷土機，且該剷土機係置
      放於被告丙○○田地之旁邊（非被告丙○○之田地上）之
      情，業據證人即被告丙○○於本院審理時結證在卷，且被
      告丁○○復於本院審理時辯稱：「（有無跟你說地點在哪
      裡？）約在他的田，我知道他的田在哪裡。」、「（你到
      時，丙○○請你幫什麼忙？）他田旁邊有一片竹林，他說
      竹林整地整好了，他說要將剷土機移到另一個南通路的工
      作地點，就是後來放剷土機的地方，他說那邊也要整地。
      」，衡情，被告丁○○於深夜前往非被告丙○○所有之田
      地上駕駛剷土機前往他處，應有可疑該剷土機並非被告丙○○所有，而該駕駛剷土機前往他處之行為係屬竊盜。又
      證人乙○○於本院審理時具結證稱：「（是否於94年3月8
      日半夜於二水鄉偷一輛剷土機？）有。」、「（為何會去
      偷？）我本來在家，是丙○○、丁○○叫我去偷的，是他
      們打電話給我的，我忘記是誰打的，那時候約11點多，我
      還沒有睡，電話中只是叫我去田裡，我們家附近只有那區
      有田，從我家去騎機車約5分鐘。」、「（你講完電話多
      久後到田裡？）馬上去，我騎機車去，不到十分鐘便到現
      場。」、「（你到田裡時，看到什麼？現場有幾人？）看
      到丁○○、丙○○二人而已，他們二人在旁邊站，剷土機
      還在發動，車上沒有人，因為他們不會開，所以剷土機沒
      有行進，我看到後，就去操作。」、「（他們從哪裡叫你
      開？）我在開的時候，他們在旁邊看，怕人家來，如果有
      人來，他們會通知我，我再馬上跳車逃走。」、「（為何
      要逃走？）因為車子不是我們的，怕人家抓到。」、「（
      他們有無跟你說要開去哪裡？還是他們直接在前面引導你
      帶路？）那裡的住址我不知道，就只是在大路旁的樹下而
      已，旁邊是壹個種植芭樂的果園，在果園旁邊的樹下。」
      、「（你開的時候是否就知道要去哪裡，還是有人在旁帶
      路？）也不知道要放哪裡，在路上開時，才想到要停哪裡
      。」、「（是何人想到決定要停在那裡的？）是我，因為
      那個地點從外面的路上看不進去，比較隱密。」、「（你
      開在路上時，丁○○、丙○○在做什麼？）在我開的剷土
      機旁而已，不可以在剷土機前面，這樣會被我撞到，應該
      都是在後面。」、「（丁○○、丙○○有無開車、騎車在
      旁邊跟？）都沒有，我只記得董冠呈、丙○○、丁○○他
      們在旁邊看而已，如果發現人，會通知我跳車。」、「（
      到達藏放地點後的情形？）董冠呈先載我回家，我不知道
      丙○○、丁○○何時走的，我走的時候，丙○○、丁○○
      他們還沒有走。」等語，足見證人即共犯乙○○到場時，
      被告丙○○及丁○○均留在現場，並於乙○○駕駛該剷土
      機時在旁把風，待乙○○將剷土機藏放於竹林之隱密處後
      ，丙○○及丁○○始離開現場至明。又共犯乙○○到達現
      場駕駛剷土機時，為94年3月8日晚間11時許，而丙○○離
      開現場到達其住處時，已翌日凌晨2、3時許之情，業據證
      人即被告丙○○及共犯乙○○於本院審理時證述在卷，足
      見共犯乙○○將剷土機由停放之原處駛往南通路及英義路
      口之竹林內藏放，耗時達2、3小時之久，倘被告丁○○之
      辯解：伊係受被告丙○○之委託將丙○○所有之剷土機開
      往竹林整地為真，其於共犯乙○○於當日晚間11時許到現
      場後，即應離去，何以留置於該處觀看，又於乙○○將該
      剷土機開往竹林隱密處時，騎乘腳踏車跟隨於該剷土機之
      附近，且於乙○○離去時，尚與被告丙○○留置於現場？
      況被告丁○○於94年3月11、12日左右亦分得竊盜所得之
      贓款2,000元之情，業據證人即被告丙○○證述在卷，且
      為被告丁○○所自承。是被告丁○○於深夜接獲被告丙○○電話叫其至上開河床處駕駛剷土機，即應有可疑此行為
      係屬竊盜，退步言之，縱被告丁○○於接獲電話前往現場
      時並不知其為竊盜，然其於共犯乙○○於當日晚間11 時
      許亦接獲電話前來，並將該剷土機開往竹林之隱密處藏放
      之時，亦應知渠等三人所為係屬竊取該剷土機無訛，揆諸
      前揭說明，既共同正犯之意思聯絡，不限於事前有所協議
      ，其於行為當時，基於相互之認識，以共同犯罪之意思參
      與者，亦無礙於共同正犯之成立，已如前述，且被告丁○○除參與行為之分擔（駕駛剷土機及把風）外，亦分得犯
      罪所得之利益，其事後諉稱不知，顯屬卸責之詞，尚不足
      採。
（三）又被告丁○○選任辯護人之辯護意旨雖以：被告丁○○僅
      與被告丙○○一人有往來，故其於接獲丙○○電話前往現
      場，僅限於幫忙丙○○之部分，至於被告丙○○再聯絡乙○○等人，已超越當時被告認知之計畫範圍，是被告應僅
      就認知之部分，與被告丙○○分別成立普通竊盜罪等語置
      辯。惟按共同正犯之意思聯絡，原不以數人間直接發生者
      為限，即有間接之聯絡者，亦包括在內。如甲分別邀約乙
      、丙犯罪，雖乙、丙間彼此並無直接之聯絡，亦無礙於其
      為共同正犯之成立，最高法院77年台上字第2135號判例可
      資參照，揆諸前揭說明，縱被告丙○○分別聯絡被告丁○○及共犯乙○○前往現場，惟被告丁○○至遲於乙○○駕
      駛該剷土機時即已知悉竊盜之計畫，並於現場實施把風之
      竊盜行為分擔，且事後分得犯罪所得之款項，揆諸前揭說
      明，應無礙於渠等三人共同正犯犯意聯絡之認定。
（四）綜上所述，本件事證明確，被告二人上開結夥三人以上竊
      盜之犯行堪以認定。
二、核被告丙○○及丁○○所為，均係犯刑法第321條第1項第4
    款之結夥三人以上竊盜罪。被告丙○○、丁○○及乙○○就
    上開結夥三人以上竊盜犯行，有犯意之聯絡及行為之分擔，
    均為共同正犯。又被告丙○○前於89年間，因毒品危害防制
    條例案件，經本院於89年9月18日以89年度易字962號判決判
    處有期徒刑6月，如易科罰金，以三百元折算一日確定，又
    於90年間，再因毒品危害防制條例案件，經本院90年10月28
    日以90年度易字第1059號判決判處有期徒刑7月確定，二案
    接續執行，甫於92年3月6日執行完畢，其受有期徒刑之執行
    完畢，五年以內再犯本件有期徒刑以上之罪，為累犯，應依
    法加重其刑。爰審酌被告等竊盜之目的、手段、其所竊取之
    剷土機之價值，被告丙○○於犯後坦認犯行，態度尚稱良好
    ，而被告丁○○犯後飾詞卸責，犯後態度不佳，暨其等二人
    所參與犯行之程度，分別量處如主文所示之刑，以示警懲。
據上論斷，應依刑事訴訟法第299條第1項前段，刑法第28條、第
321 條第1項第4款、第47條，判決如主文。
中    華    民    國    95    年     1    月    3     日
              刑事第二庭  審判長法  官  石馨文
                                法  官  李水源
                                法  官  黃齡玉
以上正本證明與原本無異。
如不服本判決，應於判決送達後10日內，向本院提出上訴狀（ 須
附繕本 ）。
告訴人或被害人對於判決如有不服具備理由請求檢察官上訴者，
其上訴期間之計算係以檢察官收受判決正本之日期為準。
中    華    民    國    95    年     1    月    3      日
                                書記官  施嘉玫
中華民國刑法第321條
犯竊盜罪而有左列情形之一者，處 6 月以上、 5 年以下有期徒
刑：
一  於夜間侵入住宅或有人居住之建築物、船艦或隱匿其內而犯
    之者。
二  毀越門扇、牆垣或其他安全設備而犯之者。
三  攜帶兇器而犯之者。
四  結夥三人以上而犯之者。
五  乘火災、水災或其他災害之際而犯之者。
六  在車站或埠頭而犯之者。
前項之未遂犯罰之。


司法院資訊處製作；財團法人民間司法改革基金會備份。
